臺灣嘉義地方法院民事判決　　　　　　　 95年度保險字第4號
原　　　告　甲○○
訴訟代理人　張雯峰律師
複 代理 人　奚淑芳律師
　　　　　　陳柏達律師
被　　　告　第一產物保險股份有限公司台南分公司
法定代理人　丙○○
訴訟代理人　乙○○
上列當事人間給付保險金事件，本院於民國96年5月22日言詞辯
論終結，判決如下：
    主  文
被告應給付原告新台幣參拾陸萬玖仟肆佰玖拾肆元，及自民國九
十四年一月九日起至清償日止按年息百分之五計算之利息。
原告其餘之訴駁回。
訴訟費用由被告負擔百分之二十六，其餘由原告負擔。
本判決於原告以新台幣壹拾貳萬肆仟元為被告供擔保後，得假執
行。但被告以新台幣參拾陸萬玖仟肆佰玖拾肆元為原告預供擔保
，得免為假執行。
原告其餘假執行之聲請駁回。
    事實及理由
一、原告起訴主張：
（一）原告於民國93年5月13日搭乘訴外人張智傑所騎乘車牌號
      碼BT7 -880號之重型機車，並沿嘉義市○○路由南往北方
      向以時速50至60公里違規超速（該路段時速為50公里）並
      闖紅燈駛入上開路口，與訴外人江榮貴所駕駛車牌號碼RO
      -1000號自小客車於博愛路及大統路交岔口發生碰撞，造
      成原告受有左脛骨、腓骨骨折及左胸挫傷合併呼吸衰竭等
      傷害，雖經過治療仍有呼吸困難之情況，有診斷證明可稽
      。該部份經嘉雲行車事故肇事鑑定委員會鑑定之結果，認
      為訴外人張智傑為肇事因素，有鑑定報告可稽，訴外人江
      榮貴為嘉義地方法院檢察署不起訴之處分。此為事發之經
      過，簡述如上。
（二）不論究為張智傑之過失或江榮貴之過失，原告均得請領強
      制險。惟原告向被告請領保險金時，卻遭被告拒絕，其拒
      絕之理由略以：「二、經本公司經辦人員查證台端從小即
      以脊柱彎曲。肺功能異常引起肺栓塞經本公司特約醫師診
      斷應與車禍無關；有關左腿骨折部份待醫療終止，且經公
      立或教學醫院鑑定符合強制責任保險殘廢給付標準表所訂
      給付標準時，本公司當依法給付，敬請諒察。」，原告雖
      自小有脊柱彎曲之缺陷，然並未因此有呼吸困難之情形，
      實因本件車禍所受傷害而引起之併發症，被告率以原告身
      體上之缺陷作連結，實令原告難以接受。
（三）原告請求理賠項目如下：
    1.呼吸障礙方面：
      依嘉義榮民醫院病歷摘要報告載：「5/13接受緊急骨髓內
      釘固定治療，5/15併發呼吸困難予以緊急插管治療類似為
      肺部栓塞導致呼吸衰竭。」，另財團法人長庚紀念醫院嘉
      義分院（95）長庚院嘉字第00989號函表示：「二、王君
      在95年8月28日診斷書上『呼吸衰竭』係指93年5月18日住
      院之病情，高度懷疑肺動脈脂肪栓塞，與長骨骨折有關，
      目前該君殘留之肺功能障礙與脊柱畸形有關，但93年5月
      骨折引發肺動脈脂肪栓塞，加重肺功能不全之可能無法排
      除，若認定有影響，則可符合強制汽車責任保險殘廢給付
      標準表52項。」。原告93年5月13日發生車禍，致受有左
      脛骨、腓骨骨折，緊急開刀後，隔二日即發生肺栓塞，而
      依據長庚醫院之判斷，肺動脈脂肪栓塞與長骨骨折相關性
      相當高，且因此加重肺功能不全，故此綜合前揭病歷摘要
      及醫師之回函，可知若非原告因長骨骨折，不會引發肺動
      脈栓塞，亦不會因此致使脊柱畸形隱藏呼吸功能之障礙顯
      現出來，故此本件意外應為引發原告受有呼吸障礙之條件
      ，即本件車禍所致之骨折與呼吸障礙間具有相當因果關係
      存在。該呼吸障礙部份，依長庚之主治醫師判斷，應符合
      汽車強制責任保險殘廢給付標準表第52項胸腹部臟器遺存
      障害者，即殘廢等級為12級，12等級依汽車強制險給付標
      準表應給付之金額為新台幣（下同）12萬元。
   2. 左腳骨折障礙部份：
      另左腳骨折部份，依榮民醫院之病歷摘要表示：「5/16
      轉至嘉義長庚作進一步93/8/16至95/9/11有持續回診，X
      光骨折處已癒合，但左腳有臠縮現象不利行走，經研判應
      屬152項下肢遺存運動障礙。」，足證93年5月13日車禍所
      致之骨折，致使原告遺有不利行走之障礙，應符合汽車強
      制責任險殘廢給付標準表第152項一下肢遺存運動障害，
      殘廢等級為第9級，依汽機車強制險給付標準表第9級之保
      險金為33萬元。
   3.腎臟傷害部份：
     原告因車禍受有右側輸尿管狹窄、右側腎水腫等傷害，有
     診斷證明書可稽。
   4.醫療費用部分：
     關於醫療費用部分，經原告整理至今金額總計為12萬3,128
     元，長庚醫院之部分為7萬6,671元，榮民醫院為1萬3,457
     ，華濟醫院3,000元，傳統整療費用3萬元，有收據可稽。
     另醫療用品之費用計為3萬972元，有收據可稽。故醫療費
     用及醫療器材之費用共計為15萬4,000元。
（四）綜上，原告爰依強制汽車責任保險法律關係請求被告給付
      保險金。並聲明：被告應給付原告140萬元及自93年12月3
      0日起至清償日止，按年息5%計算之利息。原告願供擔保
      請准宣告假執行。
二、被告則以下列言詞置辯，並聲明：駁回原告之訴以及願供擔
    保免為假執行。
（一）查原告起訴主張：「原告雖自小有脊柱彎曲之缺陷，然並
      未因此有呼吸困難之情形，實因本件車禍所受傷害而引起
      之併發症。」，原告更曾向「財團法人保險事業發展中心
      」提出申訴並請求調處，保險事業發展中心調解委員會依
      原告所提供之資料，於（94）保調字第2028號函指出：「
      據嘉義榮民醫院出院病歷摘要報告載，受害人過去患有脊
      髓膨出症，在幼時曾接受過手術治療，在學理上這種疾病
      通常可能導致神經障礙，故而受害人目前下肢功能不良、
      脊椎畸形與侷限性肺功能不良應係導因脊髓膨出症，與車
      禍外傷並無關連。因此本案尚無由請求強制汽車責任保險
      殘廢給付。」是以原告雖因本件車禍所受左脛腓骨骨折之
      傷害，並不會引致脊柱異常併軀幹障礙或肺功能異常等症
      狀，且脊柱異常併軀幹障礙之發生非一日可成。換言之，
      本案車禍事故發生前，受害人應已因自身體質之缺陷而患
      有脊柱異常併軀幹障礙等病灶，此有保發中心申訴調處委
      員會函查後以（94）保調字第2028號之覆函可稽。故原告
      本案事故，造成主張脊柱異常併軀幹障礙恐係流於情緒性
      之指控及主觀之猜測，是原告進而推論上開病灶與車禍具
      有相當因果關係，實不足採。退步言之，縱鈞院認原告之
      受害情形與車禍相關，惟查「殘廢」係指受害人因汽車交
      通事故致身體受傷，經治療後症狀固定，再行治療仍不能
      期待治療效果，並經合格醫師診斷為永久不能復原之狀態
      ，或經治療一年以上尚未痊癒，並經合格醫師診斷為永久
      不能復原之狀態。原告空言體傷係因本次事故所致，符合
      汽車強制責任保險殘廢給付標準，惟未提出相關醫師證明
      ，僅係自行認定，尚難謂已盡舉證之責。
（二）本案原告就其醫療費用部分雖提出相關醫療單據，惟按強
      制汽車責任保險給付標準第2條第2項第2款規定：「診療
      費用：指全民健康保險醫療辦法所規定給付範圍…。受害
      人在合格醫師開設之醫療院所診療或住院，而非以全民健
      康保險給付者，準用全民健康保險醫療費用支付標準。」
      ，原告僅得於合格醫師開設之醫療院所診療始得請求，而
      與本事故無關之醫療費用，依規定亦不得請求，經彙整後
      ，依強制汽車責任保險規定，原告得請求之醫療費用，合
      計3萬9,494元，其餘醫療費用及醫療器材之費用因不符規
      定，非強制汽車責任保險所得請求範圍。
三、本件被告就原告係本件車禍強制汽車責任保險之請求權人不
    予爭執，惟爭執原告請求理賠之金額為何。故本件應審究者
    為原告得請求被告理賠之金額若干？茲認定如下：
（一）按當事人主張有利於己之事實者，就其事實有舉證之責任
      ，民事訴訟法第277條前段定有明文。則原告主張其因上
      述車禍事故造成其殘廢及支出醫療費用，自應就此部分之
      主張負舉證責任。經查：
    1.呼吸障礙方面：
      本院向財團法人長庚紀念醫院嘉義分院函詢原告呼吸衰竭
      是否前開車禍所造成，經該醫院先於95年9月28日（96）
      長庚院嘉字第00363號函覆稱：「王君在95年8月28日診斷
      書上『「呼吸衰竭』係指93年5月18日住院之病情，高度
      懷疑肺動脈脂肪栓塞，與長骨骨折有關，目前該君殘留之
      肺功能障礙與脊柱畸形有關，但93年5月骨折引發肺動脈
      脂肪栓塞，加重肺功能不全之可能無法排除，若認定有影
      響，則可符合強制汽車責任保險殘廢給付標準表52項。」
      有該函在卷可查。嗣本院再請該院針對原告肺功能障礙係
      原告車禍前即因脊柱畸形所造成或與車禍有關進一步說明
      ，業經該醫院表示：「無法確認王君肺功能障礙與93年5
      月車禍有關；王君於車禍前即存在有脊柱畸形，可能造成
      肺功能障礙，車禍是否加重障礙無法確知。」（見本卷卷
      第155頁）。本院審酌財團法人長庚紀念醫院嘉義分院函
      上述二次函覆內容，認原告在93年5月17日前已有脊柱畸
      形，且原告無法證明其主張之上述生理障礙情形係系爭車
      禍所致，是原告此部分之主張，應無可採。另原告雖聲請
      向財團法人長庚紀念醫院嘉義分院等醫院再函詢原告於90
      年5月18日至93年5月17日是否因呼吸或肺功能障礙就診，
      惟原告上開聲請並無法證明其肺功能障礙係由原告車禍所
      致，應無調查之必要，併予敘明。
    2.左腳骨折部份：
      至左腳骨折部份，依榮民醫院之病歷摘要表示：「5/16
      轉至嘉義長庚作進一步93/8/16至95/9/11有持續回診，X
      光骨折處已癒合，但左腳有臠縮現象不利行走，經研判應
      屬152項下肢遺存運動障礙。」（見本院卷第47頁），故
      93年5月13日車禍所致之骨折，致使原告遺有不利行走之
      障礙，應符合汽車強制責任險殘廢給付標準表第152項一
      下肢遺存運動障害，亦為被告所不爭執（見本院卷第101
      頁），殘廢等級為第9級，依89年8月12日修正之強制汽車
      責任保險給付標準表第9級之保險金為33萬元，原告該部
      分請求應屬有理。
    3.腎臟部份：
      原告雖主張其因車禍受有右側輸尿管狹窄、右側腎水腫等
      傷害，然本院向財團法人長庚紀念醫院嘉義分院函詢原告
      右側輸尿管狹窄、右側腎水腫是否前開車禍所造成，經該
      醫院於95年9月28日（96）長庚院嘉字第00363號函覆稱：
      「王君95年8月12日診斷書之『右側輸尿管狹窄、右側腎
      水腫』與93年5月18日之傷勢無關，非車禍造成之後遺症
      。」（見本院卷第98頁），是原告主張其右側輸尿管狹窄
      、右側腎水腫係車禍所致亦不足採。
    4.醫療費用部分：
      原告雖主張其因本件車禍支出醫療及醫療器材之費用共計
      為15萬4,000元，惟依89年8月12日修正之強制汽車責任保
      險給付標準第2條第1項規定，強制汽車責任保險之保險人
      依本法規定為傷害醫療費用給付時，以其必須且合理之實
      際支出之相關醫療費用為限。查原告右側輸尿管狹窄、右
      側腎水腫既非本件車禍所致，原告請求該部之醫療費用即
      屬無理，又原告所提醫療事務科費用無法確認科別，證書
      重複部分非屬必要，扣除非屬上揭給付標準給付範圍之醫
      療及醫療器材之費用，原告得請求之之醫療費用合計3萬
      9,494元。
    5.綜上，原告因本件車禍得向被告請求之保險金為36萬9,49
      4元，逾此部分原告請求無理由，應予駁回。
四、末按被保險汽車發生汽車交通事故時，受益人得在本法規定
    之保險金額範圍內，直接向保險人請求給付保險金，修正前
    強制汽車責任保險法第28條定有明文；又保險人依強制汽車
    責任保險法規定對受益人給付保險金，應於理賠申請案提出
    申請後5日內確定賠償金額，並應於10日內為之，為修正前
    強制汽車責任保險法第23條第2項所明定。查原告為系爭保
    險事故受害人，則原告本於強制汽車責任保險之法律關係，
    請求被告給付強制汽車責任險之保險金36萬9,494元，自屬
    有據。又被告係於93年12月29日提出理賠申請案，則依上開
    規定，被告至遲應於94年1月8日給付系爭保險金，是原告請
    求被告自94年1月9日起計付法定遲延利息部分，亦屬有據；
    惟超過部分之利息請求，即屬無據。
五、綜上所述，原告本於強制汽車責任保險之法律關係，請求被
    告給付36萬9,494元及自94年1月9日起至清償日止，按年息
    5%計算之遲延利息，洵屬正當，應予准許，逾此範圍之請求
    ，即非有據，應予駁回。
六、本件原告勝訴部分係所命給付之金額未逾50萬元之判決，爰
    按民事訴訟法第389條第1項第5款規定，依職權宣告假執行
    。至原告敗訴部分，其假執行之聲請亦失所附麗，爰併予駁
    回之。另被告陳明願供擔保請求宣告免為假執行，核無不合
    ，爰酌定相當之擔保金額宣告之。
七、本件為判決基礎之事證已明，兩造所為之其他主張、陳述並
    所提之證據，經審酌後，認均與本件之結論無礙，不再一一
    論述，併予敘明。
八、據上論結，據上論結，本件原告之訴為一部有理由、一部無
    理由，依民事訴訟法第79條、第389條第1項第5款、第392條
    第2項，判決如主文。
中　　華　　民　　國　　96　　年　　5 　　月　　31　　日
                  民事第一庭法　官　吳芝瑛
以上正本係照原本作成
如不服本判決，應於送達後20日內，向本院提出上訴狀並表明上
訴理由，如於本判決宣示後送達前提起上訴者，應於判決送達後
10日內補提上訴理由書（須附繕本）。
中　　華　　民　　國　　96　　年　　5 　　月　　31　　日
                             書記官 馮澤文
